臺灣臺中地方法院民事判決　96年度訴字第1073號
原　　　告　甲○○
被　　　告　乙○○
　　　　　　　　　　　(現
上列被告因過失傷害案件，經原告提起請求損害賠償之附帶民事
訴訟（95年度交附民字第424號），經本院刑事庭裁定移送前來
，本院於96年5月16日言詞辯論終結，判決如下：
    主    文
被告應給付原告新台幣陸拾肆萬元，及自民國九十五年十一月八
日起至清償日止按年息百分之五計算之利息。
本判決於原告以新台幣貳拾壹萬元供擔保後，得假執行。
    事實及理由
壹、程序方面
一、按因侵權行為涉訟者，得由行為地之法院管轄。民事訴訟法
　  第15條第1項定有明文。本件被告與訴外人李樹林於民國92
    年間於高雄市成立財通實業有限公司 (下稱財通公司)，被
    告擔任掛名負責人，嗣於94年1月4日變更公司登記地址至台
    中市○區○○○路40號7樓，原告除繼續擔任掛名負責人外
    ，並任業務總監職務，且自94年7月起知悉李樹林係從事詐
    欺犯行，明知財通公司未對外投資，事實上不可能分紅予投
    資人，仍基於共同詐欺之故意，先由李樹林取得阿肯迪亞數
    位公司 (下稱阿肯迪亞公司)取得客戶名冊，自行出面或利
    用不知情員工於財通公司詐騙原告等被害人投資，致原告等
    被害人受有金錢利益之損害，揆諸上開說明，台中市既為侵
    權行為地，本院自有管轄權，合先敘明。
二、次按訴狀送達後，原告不得將原訴變更或追加他訴。但擴張
    或減縮應受判決事項之聲明者，不在此限。民事訴訟法第25
    5條第1項第2款定有明文。本件原告起訴時請求被告給付新
    台幣 (下同)100 萬元，嗣於訴訟中 (96年05月16日)減縮為
    64萬元，揆諸上開說明，為法之所許，應予敘明。
貳、實體方面
一、緣李樹林於92年12月23日起成立財通公司，由被告掛名擔任
    公司負責人，並於94年1月4日將公司所在地變更至臺中市○
    區○○○路40號7樓，而被告除仍掛名擔任公司負責人外，
    另自94年1月起擔任業務總監職務，李樹林則自任為總經理
    、督導，並實際負責公司業務，另由不知情之劉滄棋自94年
    3 月起擔任副總經理，並負責機房之建制、不知情之謝政宏
    自94年7月起擔任協理，負責招攬客戶。被告自94年7月起，
    知悉李樹林係從事詐欺犯行，惟仍繼續在公司擔任業務總監
    ，共同基於共同侵權行為之故意，先由李樹林提供以不詳方
    式自阿肯迪亞公司取得之客戶名冊後，即或由李樹林、被告
    及不知情之謝政宏自行出面，或利用多數不知情之業務員向
    原告等被害人表示可向銀行辦理整合性貸款，整合負債，以
    減輕負債壓力，而遊說原告等被害人 (被害人明細詳卷本院
    95年度易字第2774號刑事判決書附表1)向銀行辦理整合性貸
    款，藉以先清償原有負債，多餘貸款金額再透過財通公司投
    資「貝西斯有限公司」（下稱貝西斯公司），並保證客戶投
    資貝西斯公司，每月獲利為投資金額之百分之3，可用以支
    付貸款之利息，而藉此招攬客戶投資，並要客戶寫下貸款委
    託書，且帶客戶至各銀行申請信用貸款，申貸成功後再要求
    客戶將欲投資貝西斯公司部分金額，以現金或匯款方式存至
    財通公司帳戶，致使原告陷於錯誤，於94年4月11日投資新
    台幣 (下同)100 萬元予不知情員工蔣餘慶轉交李樹林，而
    李樹林取得上開財物後，並未有任何代為向貝西斯公司投資
    之動作，除將部分被害人被詐騙金額作為發放紅利之用，以
    取信於原告等被害人外，其餘財物則均作為自身投資股票或
    賭博所用。原告除取回紅利36萬元外，尚受有64萬元之損害
    。爰依民法第184條、第185條之規定，提起本訴等語。並聲
    明：如主文第1項所示，並願供擔保聲請准予假執行。
二、被告則以：對於本院95年度易字第2774號刑事判決認定事實
    ，沒有意見，刑事判決已經確定。當初原告是經由蔣餘慶介
    紹進公司的，由蔣餘慶與原告接觸、收款，李樹林是主嫌，
    我也是被李樹林騙去進公司，我進公司半年後才知道實際上
    財通公司並沒有對外投資，事實上沒有辦法給投資者紅利，
    到95年4月紅利發不出來，才察覺到上開無法分紅的事實，
    之前是因為看到投資者確實有分紅，所以才沒有懷疑，至於
    刑事判決認定從94年7月就知悉這部分，是指知悉這家公司
    沒有對外投資。又刑事判決認定原告於94年4月11日投資100
    萬元，我不清楚，因為不是我經手的，只知道原告是被害人
    。對原告提出證物沒有意見，但我與原告沒有接觸過。對於
    投資人每月可以分紅投資金額3％是不可能的等語。並聲明
    ：請求駁回原告之訴。
三、得心證之理由
  (一)本件原告主張：李樹林於92年12月23日起成立財通公司，由
    被告掛名擔任公司負責人，自94年1月起另擔任業務總監職
    務，李樹林則自任為總經理、督導，並實際負責公司業務，
    另由不知情之劉滄棋自94年3月起擔任副總經理，並負責機
    房之建制、不知情之謝政宏自94年7月起擔任協理，負責招
    攬客戶。被告自同年7月起，知悉李樹林係從事詐欺犯行，
    惟仍繼續在公司擔任業務總監，自斯時起即基於共同侵權行
    為之故意，先由李樹林提供阿肯迪亞公司所有之客戶名冊後
    ，即或由李樹林、被告及不知情之謝政宏自行出面，或利用
    多數不知情之業務員蔣餘慶向原告表示可向銀行辦理整合性
    貸款，整合負債，以減輕負債壓力，而遊說原告向銀行辦理
    整合性貸款，藉以先清償原有負債，多餘貸款金額再透過財
    通公司投資貝西斯公司，並保證客戶投資貝西斯公司，每月
    獲利為投資金額之百分之3，可用以支付貸款之利息，而藉
    此招攬客戶投資，致使原告陷於錯誤，於94年4月11日投資
    100萬元予蔣餘慶轉交李樹林，李樹林取得上開財物後，並
    未有任何代為向貝西斯公司投資之動作，除將其後其餘被害
    人被詐騙金額先後發放36萬元予原告外，其餘款項則均作為
    自身投資股票或賭博所用，刑事部份經本院以94年度易字第
    2774號判處被告常業詐欺罪，處有期徒刑2年之事實，為被
    告所自認，並有本院94年度易字第2774號刑事判決書乙附卷
    可稽，並依職權調取前揭刑事判決卷核閱屬實。此部分之主
    張，堪信為真實。
  (二)被告雖辯稱：刑事判決認定94年7月即知悉李樹林詐欺犯行
    部分，係指知悉財通公司沒有對外投資，且對於投資人每月
    可以分紅投資金額3%，知道是不可能的。經查，被告既擔任
    財通公司負責人，復擔任業務總監，實際執行公司業務之人
    ，既知悉財通公司未對外投資，則事實上不可能分紅3%予投
    資人乙情，為其明知之事，已如前述，其竟仍繼續擔任業務
    總監，而94年7月原告受李樹林詐騙投資金額之損害既在繼
    續狀態中，被告仍與李樹林利用不知情員工對外招攬被害人
    投資，而未發還原告全部投資金額，應認定自94年7月後被
    告即參與李樹林共同侵害原告之金錢上利益，被告所為抗辯
    ，難認可採。
  (三)按因故意或過失，不法侵害他人之權利者，負損害賠償責任
　　。故意以背於善良風俗之方法，加損害於他人者亦同。數人
  　共同不法侵害他人之權利者，連帶負損害賠償責任。民法第
    184條、第185條分別定有明文。本件被告既自94年7月起與
    李樹林共同基於繼續詐騙原告投資金額之不法利益，已如前
    述，自應與訴外人李樹林負共同侵權行為責任，原告請求被
    告給付64萬元，為有理由。又負損害賠償責任者，除法律另
    有規定或契約另有訂定外，應回復他方損害發生前之原狀。
　　因回復原狀而應給付金錢者，自損害發生時起，加給利息。
　  民法第213條第1項、第2項分別定有明文。本件原告所受損
    害為64萬元之損害，業如前述，揆諸上揭法文意旨，自應自
    損害發生時起加給利息，本件被告係因財通公司業務經理李
    家豪檢舉，警察人員於95年6月2日向本院申請搜索票，於當
    日下午搜索財通公司，因而查獲，即自95年6月2日起原告64
    萬元之損害確定，應自該日起加給利息，原告僅請求自起訴
    狀繕本送達翌日即95年11月8日起之法定利息，為法之所許
    ，應予准許，爰判決如主文第1項所示。
四、原告陳明願供擔保，聲請宣告假執行，經核無不合，爰酌定
    相當之擔保金額宣告如主文第2項所示。
五、本件原告提起刑事附帶民事訴訟，而由本院刑事庭依刑事訴
    訟法第504條第1項規定，裁定移送前來，依同條第2項規定
    免繳納裁判費，其於本院審理期間，亦未滋生其他訴訟必要
    費用，並無訴訟費用負擔問題，附予敘明。
五、假執行之依據：民事訴訟法第390條第2項。
中　　華　　民　　國　　96　　年　　5 　　月　　30　　日
                  民事第一庭    法  官　陳學德
正本係照原本作成。
如對本判決上訴，須於判決送達後20日內向本院提出上訴狀。
中　　華　　民　　國　　96　　年　　5 　　月　　30　　日
                                書記官　何惠文
